臺灣彰化地方法院民事裁定
                                    111年度監宣字第290號
聲  請  人  李佳怡  



相  對  人  李明哲  

關  係  人  李瑞地  

上列當事人間監護宣告事件，本院裁定如下：
    主    文
宣告李明哲（男、民國00年0月00日生、身分證統一編號：Z0000
00000號）為受監護宣告之人。
選定李佳怡（女、民國00年0月00日生、身分證統一編號：Ｚ0000
00000號）為受監護宣告之人之監護人。
指定李瑞地（男、民國00年00月00日生、身分證統一編號：Ｚ000
000000號）為會同開具財產清冊之人。
程序費用由受監護宣告之人負擔。
    理    由
一、聲請意旨略以：相對人李明哲為聲請人李佳怡胞弟，為關係
    人李瑞地之子，自幼因感染傷及腦部，導致智能不足，領有
    身心障礙手冊，不能為意思表示或受意思表示，或不能辨識
    其意思表示之效果，已達監護宣告之程度。而相對人之母過
    世，有待處理繼承及相對人存款與保險事宜，為此聲請對相
    對人為監護之宣告，並請求選定聲請人為監護人，同時指定
    關係人為會同開具財產清冊之人等語。
二、按對於因精神障礙或其他心智缺陷，致不能為意思表示或受
    意思表示，或不能辨識其意思表示之效果者，法院得因本人
    、配偶、四親等內之親屬、最近一年有同居事實之其他親屬
    、檢察官、主管機關或社會福利機構之聲請，為監護之宣告
    ，民法第14條第1項定有明文。次按受監護宣告之人應置監
    護人。法院為監護之宣告時，應依職權就配偶、四親等內之
    親屬、最近一年有同居事實之其他親屬、主管機關、社會福
    利機構或其他適當之人選定一人或數人為監護人，並同時指
    定會同開具財產清冊之人。法院為前項選定及指定前，得命
    主管機關或社會福利機構進行訪視，提出調查報告及建議。
    監護之聲請人或利害關係人亦得提出相關資料或證據，供法
    院斟酌。法院選定監護人時，應依受監護宣告之人之最佳利
    益，優先考量受監護宣告之人之意見，審酌一切情狀，並注
    意下列事項：㈠受監護宣告之人之身心狀態與生活及財產狀
    況。㈡受監護宣告之人與其配偶、子女或其他共同生活之人
    間之情感狀況。㈢監護人之職業、經歷、意見及其與受監護
    宣告之人之利害關係。㈣法人為監護人時，其事業之種類與
    內容，法人及其代表人與受監護宣告之人之利害關係。民法
    第1110條、第1111條、第1111條之1分別定有明文。再按監
    護宣告之裁定，於裁定送達或當庭告知法院選定之監護人時
    發生效力；監護宣告裁定經廢棄確定前，監護人所為之行為
    ，不失其效力，家事事件法第169條第1項、第170條第1項分
    別定有明文。
三、查聲請人主張之事實，業據其提出戶籍謄本、身心障礙證明
    影本。又經本院在鑑定人衛生福利部彰化醫院（下稱彰化醫
    院）梁孫源醫師前訊問相對人，相對人雖可正確回答住處地
    址，並認出關係人與聲請人為父、姐，但對於年籍、家中電
    話及簡易計算等問題，均無法正確回答，有本院訊問筆錄在
    卷可按。又經本院囑託該院為鑑定，鑑定結果認為：「醫學
    上的診斷：診斷名：重度智能障礙。障礙程度：重度」、「
    日常生活狀況：1.日常生活活動：個案目前三餐在家人準備
    好後可自行進食，大、小便可自理，但擦屁股擦不乾淨，盥
    洗沐浴也需家人部分協助；2.經濟活動能力：不會使用金錢
    ，無金融概念。3.社會性：可一問一答，聽懂簡單命令，但
    無法深入對談。」、「精神狀態：1.意識／溝通性：個案意
    識清楚，有短暫眼神對視，可一問一答，聽懂簡單指令，但
    無法深入對談；2.記憶力：重度障礙；3.定向力：重度障礙
    ，對地點、時間定向力有重度障礙；4.計算能力：重度障礙
    ，無法計算個位數加減；5.理解‧判斷力：重度障礙，無法
    有效分析判斷生活事件，無法做出明確表達；6.認知功能檢
    查：迷你心智量表（MMSE）得分3分，臨床失智評估量表（C
    DR）3分，有重度認知功能障礙；7.行為：鑑定中無怪異行
    為；8.情緒：略顯焦慮。」、「有關判斷能力判定之意見：
    不能管理處分自己財產」、「回復可能性說明：恢復的可能
    性很低，因個案的智能障礙自幼如此，持續至今，為長期現
    象，恢復的可能性很低。」、「鑑定判定：1.基於受鑑定人
    因重度智能障礙，其理解能力、表達能力及判斷能力皆有極
    重度障礙，以致個案不能管理處分自己的財產，且回復之可
    能性很低。2.其障礙之程度，可為監護宣告：不能受意思表
    示，不能為意思表示且不能辨識其意思表示結果」等語，有
    彰化醫院111年11月16日彰醫精字第1110500490號函所附成
    年監護鑑定書在卷可稽，堪認相對人因精神障礙或其他心智
    缺陷，致不能為意思表示或受意思表示，亦不能辨識其意思
    表示之效果。從而，本件聲請為有理由，應予准許，爰宣告
    相對人為受監護宣告之人。
四、本件相對人既經監護宣告，業如前述，揆諸前揭規定，自應
    為其選定監護人及指定會同開具財產清冊之人。又依聲請人
    所提出之同意書及戶籍謄本所載，相對人之母業已過世，其
    父即關係人與胞姐即聲請人均同意由聲請人擔任相對人之監
    護人，並以關係人為會同開具財產清冊之人。本院審酌上情
    ，認聲請人及關係人分別為相對人之姐、父，與相對人關係
    非常密切，且經互推為監護人、會同開具財產清冊之人，由
    其二人分別擔任相對人之監護人及會同開具財產清冊之人，
    應符合相對人之最佳利益，爰裁定如主文第2、3項所示。
五、末按民法第1113條準用同法第1099條、第1099條之1等規定
    ，於監護開始時，監護人對於受監護宣告之人之財產，應會
    同關係人李瑞地於2個月內開具財產清冊，並陳報法院，於
    開具完成並陳報法院前，監護人對於受監護宣告之人之財產
    ，僅得為管理上必要之行為，併此指明。
六、依家事事件法第164條第2項，裁定如主文。
中華民國111年12月1日
                  家事法庭    法  官  梁晉嘉
以上正本係照原本作成。
如對本裁定抗告，須於裁定送達後10日內向本院提出抗告狀，並
繳納抗告費新臺幣1千元。 
中　　華　　民　　國　　111 　年　　12　　月　　1 　　日
                              書記官  許喻涵